臺灣雲林地方法院刑事判決　　　　　　　 95年度訴字第360號
公　訴　人　臺灣雲林地方法院檢察署檢察官
被　　　告　甲○○
　　　　　　　　　　（另案於臺灣雲林第二監獄執行中）
指定辯護人　陳信村律師
被　　　告　乙○○
　　　　　　　　　　　樓之7
　　　　　　　　　　（另案於臺灣雲林第二監獄執行中）
選任辯護人　劉炯意律師
上列被告等因強盜等案件，經檢察官提起公訴（95年度偵字第
1587號），本院判決如下：
    主  文
甲○○未經許可，持有可發射子彈具有殺傷力之改造手槍，累犯
，處有期徒刑參年肆月，併科罰金新臺幣拾萬元，罰金如易服勞
役，以新臺幣壹仟元折算壹日，扣案仿FN廠半自動手槍製造之槍
枝換裝土造金屬槍管而成之改造手槍壹支（含彈匣壹個，槍枝管
制編號：0000000000號）沒收；又意圖為自己不法之
所有，而搶奪他人之動產，累犯，處有期徒刑壹年；又共同意圖
為自己不法之所有，攜帶兇器，以強暴至使不能抗拒，而取他人
之物，累犯，處有期徒刑柒年貳月，扣案安全帽貳頂、手套壹副
、不具殺傷力之改造子彈肆顆均沒收。應執行有期徒刑拾壹年貳
月，併科罰金新臺幣拾萬元，罰金如易服勞役，以新臺幣壹仟元
折算壹日，扣案仿FN廠半自動手槍製造之槍枝換裝土造金屬槍管
而成之改造手槍壹支（含彈匣壹個，槍枝管制編號：00000
00000號）、安全帽貳頂、手套壹副、不具殺傷力之改造子
彈肆顆均沒收。
乙○○未經許可，持有可發射子彈具有殺傷力之改造手槍，累犯
，處有期徒刑參年肆月，併科罰金新臺幣拾萬元，罰金如易服勞
役，以新臺幣壹仟元折算壹日，扣案仿WALTHER 廠PPK/S 型半自
動手槍製造之槍枝換裝土造金屬槍管而成之改造手槍壹支（含彈
匣壹個，槍枝管制編號：0000000000號）沒收；又攜
帶兇器竊盜，累犯，處有期徒刑捌月，扣案螺絲起子壹支沒收；
又共同意圖為自己不法之所有，攜帶兇器，以強暴至使不能抗拒
，而取他人之物，累犯，處有期徒刑捌年，扣案安全帽貳頂、手
套壹副、不具殺傷力之改造子彈肆顆均沒收。應執行有期徒刑拾
壹年拾月，併科罰金新臺幣拾萬元，罰金如易服勞役，以新臺幣
壹仟元折算壹日，扣案仿WALTHER 廠PPK/S 型半自動手槍製造之
槍枝換裝土造金屬槍管而成之改造手槍壹支（含彈匣壹個，槍枝
管制編號：0000000000號）、螺絲起子壹支、安全帽
貳頂、手套壹副、不具殺傷力之改造子彈肆顆均沒收。
    事  實
一、甲○○前因違反毒品危害防制條例案件，經本院以92年度訴
    字第451 號判處有期徒刑10月確定；又因違反毒品危害防制
    條例案件，經本院以93年度訴字第461 號判處有期徒刑11月
    確定；復因詐欺案件，經本院以93年度虎簡字第294 號判處
    有期徒刑4 月確定，後2 案經定應執行刑為有期徒刑1 年2
    月確定，並與第1 案接續執行，於民國94年11月3 日縮短刑
    期假釋出監，甫於95年3 月11日假釋期滿執行完畢。乙○○
    前因違反毒品危害防制條例案件，經本院以92年度訴字第40
    4 號判處有期徒刑7 月確定，入監執行後，甫於93年8 月8
    日執行完畢。詎2 人均不知悔改，復分別為下列犯行：
  (一)甲○○、乙○○均明知可發射子彈具有殺傷力之改造手槍為
    管制物品，非經中央主管機關許可，不得持有。甲○○竟於
    95年1 月間某日，在嘉義市某處，向不詳姓名、年籍之成年
    男子購入可發射子彈具有殺傷力之仿FN廠半自動手槍製造之
    槍枝換裝土造金屬槍管而成之改造手槍（含彈匣1 個，槍枝
    管制編號：0000000000號）1 支及不具殺傷力之改造子彈10
    顆（遺失2 顆、試發4 顆，餘4 顆），即未經許可持有上開
    改造手槍。乙○○則於同年月中旬某日，在雲林縣四湖鄉某
    處，向不詳姓名、年籍、綽號「牙齒」之成年男子購入可發
    射子彈具有殺傷力之仿WALTHER 廠PPK/S 型半自動手槍製造
    之槍枝換裝土造金屬槍管而成之改造手槍（含彈匣1 個，槍
    枝管制編號：0000000000號）1 支及不具殺傷力之改造子彈
    10顆（試發7 顆，餘3 顆），即未經許可持有上開改造手槍
    。
  (二)甲○○意圖為自己不法之所有，於95年3 月17日下午5 時10
    分許，前往雲林縣元長鄉○○村○○鄰○○路122 號辛○○所
    經營之雜貨店內，向辛○○佯稱欲換取零錢撥打公共電話後
    ，趁辛○○打開收銀機不注意之際，搶奪辛○○所有放置於
    收銀機內之現金約新臺幣（下同）5 千元，得手後，旋逃離
    現場。
  (三)乙○○意圖為自己不法之所有，於95年3 月20日晚上7 至8
    時許，攜帶其所有客觀上具有危險性可供兇器使用之螺絲起
    子1 支，至雲林縣東勢鄉農會旁，持上開螺絲起子竊取壬○○所有之車牌號碼NTS-689 號重型機車之車牌1 面，得手後
    ，將該車牌懸掛於其妻戊○○所有之車牌號碼MLL-378 號重
    型機車上。
  (四)甲○○、乙○○共同基於意圖為自己不法所有之犯意聯絡，
    於95年3 月21日下午4 時55分許，由乙○○騎乘上開其妻戊○○所有之機車（懸掛NTS-689 號車牌）搭載甲○○，甲○○則攜帶其所有客觀上具有危險性可供兇器使用之前開仿FN
    廠半自動手槍之改造手槍（含彈匣1 個，槍枝管制編號：00
    00000000號，內裝不具殺傷力之改造子彈4 顆），2 人共同
    前往雲林縣褒忠鄉○○村鎮○路18 之8號由丁○○夫婦所經
    營之富貴登電子遊戲場，由甲○○頭戴其所有之黑色全罩式
    安全帽，手戴其所有之手套1 副並持上開改造手槍，乙○○
    則頭戴其所有之香檳色全罩式安全帽，一前一後進入該遊戲
    場內，適丁○○自廚房走出，甲○○乃先假意詢問丁○○是
    否認識某人，並觀察櫃台情形，隨即持上開改造手槍抵住丁○○之側腰，並要求其交出櫃台抽屜鑰匙，以此強暴方式至
    使丁○○不能抗拒，惟因丁○○佯稱鑰匙被老闆帶出去，甲○○乃指示乙○○至櫃台強取抽屜內之現金，經乙○○徒手
    大力撬開櫃台之抽屜（鎖頭毀壞部分未據告訴）後取出現金
    約1,500 元，甲○○本要求乙○○再開啟其他抽屜察看，惟
    乙○○得手後，隨即步出店外，甲○○亦尾隨離去，2 人旋
    共乘上開機車逃離現場，並一同花用強盜所得現金。
二、嗣經警據報後，於95年3 月21日晚上8 時20分許，發現甲○○、乙○○共乘機車行經雲林縣元長鄉○○村○○路與中山
    路口，因而攔檢查獲，並扣得其等強盜所用之安全帽2 頂、
    手套1 副、仿FN廠半自動手槍之改造手槍（含彈匣1 個，槍
    枝管制編號：0000000000號）1 支、不具殺傷力之改造子彈
    4 顆及強盜所餘贓款120 元等物，另扣得乙○○持有之仿WA
    LTHER 廠PPK/S 型半自動手槍之改造手槍（含彈匣1 個，槍
    枝管制編號：0000000000號）1 支、不具殺傷力之改造子彈
    3 顆及其竊盜所用之螺絲起子1 支、壬○○失竊之車牌號碼
    NTS- 689號重型機車之車牌1 面等物。
三、案經雲林縣警察局虎尾分局報告臺灣雲林地方法院檢察署檢
    察官偵查起訴。
    理  由
壹、程序部分（證據能力之認定）
一、被告甲○○部分
  (一)按被告以外之人於審判外之陳述，雖不符前4 條之規定，而
    經當事人於審判程序同意作為證據，法院審酌該言詞陳述或
    書面陳述作成時之情況，認為適當者，亦得為證據，刑事訴
    訟法第159 條之5 第1 項定有明文。經查，被告甲○○及其
    辯護人與檢察官就本判決所引用被告甲○○以外之人於審判
    外之陳述，於審判程序均同意作為證據，且本院審酌此等證
    據資料作成時之情況，均無不法之情事，且與待證事實具有
    關聯性，認為適宜作為本案之證據，故均有證據能力。
二、被告乙○○部分
  (一)被告乙○○之警詢筆錄部分
    1.被告乙○○及其辯護人抗辯：被告乙○○於95年3 月21日
      為警查獲時，即遭查獲之警員刑求，嗣於同日在虎尾分局
      元長分駐所製作警詢筆錄時，在未要求上廁所之情形下，
      又遭同一名警員帶至廁所內刑求、脅迫，而中斷錄音長達
      20分鐘，致其心生畏懼而無法自由陳述，且該份警詢筆錄
      內容亦未依被告乙○○本人之陳述記載，故該份警詢筆錄
      及翌日被告乙○○之警詢筆錄均無證據能力等語。
    2.按訊問被告，應全程連續錄音；必要時，並應全程連續錄
      影。但有急迫情況且經記明筆錄者，不在此限。筆錄內所
      載之被告陳述與錄音或錄影之內容不符者，除有前項但書
      情形外，其不符之部分，不得作為證據，刑事訴訟法第10
      0 條之1 第1 項、第2 項定有明文。本院於95年9 月18日
      準備程序中就被告乙○○及其辯護人爭執筆錄內容記載不
      實部分，當庭勘驗被告乙○○於95年3 月21日之警詢錄音
      結果，筆錄中所記載「乙○○於95年3 月21日22時25分要
      求上廁所所以暫停錄音」等語，實際情形係警員主動詢問
      被告乙○○是否要上廁所，被告乙○○始加以應允，且筆
      錄中有很多將警員詢問內容直接記載為被告乙○○回答內
      容之情形，並省略被告乙○○辯稱：「怎麼會說進去搶，
      我是跟他進去，怎麼會每次都說我去搶」等語，此有本院
      95年9 月18日準備程序筆錄在卷可查，堪認該份警詢筆錄
      之記載與錄音內容不符，依上開規定，該份警詢筆錄應無
      證據能力，則被告乙○○於該次警詢之陳述自應以本院之
      勘驗譯文為準。
    3.次按被告之自白，非出於強暴、脅迫、利誘、詐欺、疲勞
      訊問、違法羈押或其他不正之方法，且與事實相符者，得
      為證據，刑事訴訟法第156 條第1 項亦定有明文。經查：
      (1)依本院勘驗被告乙○○於95年3 月21日之警詢錄音結果
        ，該次警詢係由1 名警員以一問一答之方式訊問被告乙○○，由另1 名警員打字製作筆錄，警員在訊問過程中
        態度良好，語氣平和，而被告乙○○均係在思考後自行
        回答問題，且對於警員所提問題不認同時亦會主動反駁
        ；訊問過程中，被告乙○○曾與親友通電話；於同日22
        時25分至45分許，曾因警員主動詢問被告乙○○是否要
        上廁所，經被告乙○○應允後，而暫停錄音20分鐘，此
        有上開本院準備程序筆錄可佐，由此可知警員在錄音過
        程中均無以強暴、脅迫、利誘、詐欺、疲勞訊問、違法
        羈押或其他不正之方法取供之情事，至於警詢中暫停錄
        音20分鐘，雖係因警員主動詢問被告乙○○是否要上廁
        所而起，惟被告乙○○亦有應允，而非受警員強制而中
        斷筆錄之製作，其後被告繼續製作筆錄時亦未就其所涉
        強盜犯行加以認罪，仍有所辯駁，且上廁所之時間長短
        本因人而異，自難僅憑該次警詢係在警員主動詢問被告
        乙○○是否要上廁所後暫停錄音20分鐘乙情，即認被告
        乙○○於此期間曾遭警員刑求、脅迫之情事。
      (2)被告乙○○係於95年3 月22日經收押於臺灣雲林看守所
        ，其於健檢時自述身體健康狀況良好，無明顯內外傷，
        且經醫師診察其聽力、視力、四肢、精神狀況均為正常
        ，入所後，於同年4 月26日始第1 次就診，其目前身體
        穩定等情，有臺灣雲林看守所95年10月4 日雲所宗衛字
        第0953000939號函暨所附收容人內外傷紀錄表、病歷表
        、健康檢查表及就診紀錄各1 份附卷可稽，此亦顯與被
        告乙○○於本院所述：在遭警員刑求後背部有瘀青，且
        進入看守所後隔幾天，頭部會痛，有在所內看醫生乙節
        不符。
      (3)被告乙○○復於本院指述係遭5 、6 名查獲警員中之其
        中1 名警員刑求，且該名警員亦因刑求伊而扭傷腳就診
        乙節，並指認檢察官所提出本件6 名查獲警員之照片中
        編號6 之己○○（見本院卷1 第234 頁）即為刑求伊之
        警員，且在本院傳喚己○○到庭作證後，仍指認己○○
        確為刑求伊之警員，並詳述：逮捕我的過程，他有踹我
        1 腳，製作筆錄時我沒有要去廁所，是他叫我去廁所，
        去廁所時是他叫我注意且踹我背部1 腳，說等下要請我
        吃1 頓「粗飽」云云，惟證人己○○就當日偵辦過程於
        本院證稱：當天有民眾報案說有人頭戴頭套，已經跑了
        2 、3 間電子遊藝場，我們就出去找尋這些嫌犯，有2
        位同仁在中山路及元東路交岔路口看到2 位被告，發現
        他們形跡可疑，叫住他們時，他們就丟棄車子一直跑，
        我是第2 個趕到現場，我到達現場時，看到被告有反抗
        ，有聽到同仁說有槍枝，我們就馬上用徒手壓制，先追
        到被告甲○○，後來有同仁趕到，去追被告乙○○，我
        趕去幫忙，追到1 塊土石的空地，抓到被告乙○○，當
        時槍枝丟在地上，同仁潘勝杰在圍捕過程中腳踝受傷，
        我只有手擦傷，其他同仁沒有受傷，回到分駐所後，我
        在整理槍枝及證物，沒有製作2 位被告的筆錄，不是我
        問被告乙○○要不要去廁所，他們帶回來沒有多久，被
        告乙○○的父親也有到現場，並且停留很久，後來我有
        護送潘勝杰去國術館治療等語，並否認其或其他警員在
        查獲或製作筆錄過程中有任何刑求或脅迫被告乙○○之
        情事，且經本院向中央健康保險局南區分局函查結果，
        己○○於95年3 月21日起至同年10月止並無就診紀錄，
        有該局95年12月6 日健保南費二字第0950040181號函在
        卷可佐，堪認查獲當日因腳部受傷而就診之警員乃潘勝
        杰而非己○○甚明，則被告乙○○指述己○○因刑求伊
        而扭傷腳就診乙節，顯與事實不符，應不足採信。至警
        員潘勝杰在圍捕被告之過程中腳踝受傷乃屬常情，且被
        告乙○○亦未指認潘勝杰有對伊刑求、脅迫之情事，則
        潘勝杰係自亦非刑求、脅迫被告乙○○之警員。
      (4)綜上所述，依本院勘驗被告乙○○於95年3 月21日之警
        詢錄音結果，尚不足以證明其有遭警員刑求、脅迫之情
        形，且其所稱因遭刑求而受傷並就診乙節，亦與本院向
        臺灣雲林看守所函查之結果不符，再者，其所指述警員
        因刑求伊而腳部受傷乙節，經調查結果，亦顯然有誤，
        故被告乙○○抗辯遭警員刑求、脅迫乙節已難以採信，
        則被告乙○○於95年3 月21日及翌日之警詢陳述均係出
        於自由意志之陳述而有證據能力，應可認定。
  (二)共同被告甲○○及證人丁○○、庚○○之警詢筆錄部分
    1.按被告以外之人於檢察事務官、司法警察官或司法警察調
      查中所為陳述，與審判中不符時，其先前之陳述具有較可
      信之特別情況，且為證明犯罪事實存否所必要者，得為證
      據，刑事訴訟法第159 條之2 定有明文。經查：
      (1)證人丁○○之警詢筆錄，經核與其嗣後於本院審理中之
        證述大致相符，而不符合上開規定所定例外有證據能力
        之要件，應認無證據能力。
      (2)共同被告甲○○及證人庚○○之警詢筆錄，雖與其等嗣
        後於本院審理中之證述不符，但本院審酌其等警詢陳述
        之外部情況均不具有較可信之特別情況，依上開規定，
        應認均無證據能力。
  (三)共同被告甲○○之偵訊筆錄部分
    1.按證人依法應具結而未具結者，其證言不得作為證據，刑
      事訴訟法第158 條之3 定有明文。又刑事審判上之共同被
      告，係為訴訟經濟等原因，由檢察官或自訴人合併或追加
      起訴，或由法院合併審判所形成，其間各別被告及犯罪事
      實仍獨立存在。故共同被告對於其他共同被告之案件而言
      ，為被告以外之第三人，本質上屬於證人，其於檢察官偵
      訊中之陳述仍須踐行有關證人之證據調查程序，若依法應
      具結而未具結時，此部分陳述應無證據能力。經查，共同
      被告甲○○於95年3 月22日及同年4 月21日先後2 次偵訊
      陳述均未經具結，且查無依法不得令其具結之情形，依前
      揭說明，共同被告甲○○之偵訊筆錄應無證據能力。
  (四)其餘被告乙○○以外之人於審判外之陳述部分
    1.按被告以外之人於審判外之陳述，雖不符前4 條之規定，
      而經當事人於審判程序同意作為證據，法院審酌該言詞陳
      述或書面陳述作成時之情況，認為適當者，亦得為證據，
      刑事訴訟法第159 條之5 第1 項定有明文。經查，被告乙○○及其辯護人與檢察官就本判決所引用其餘被告乙○○
      以外之人於審判外之陳述，於審判程序均同意作為證據，
      且本院審酌此等證據資料作成時之情況，均無不法之情事
      ，且與待證事實具有關聯性，認為適宜作為本案之證據，
      故均有證據能力。
貳、實體部分
一、上開事實欄一之(一)部分未經許可持有可發射子彈具有殺傷力
    之改造手槍之犯行，分別據被告甲○○、乙○○於警詢、偵
    查及本院審理中均坦承不諱，並有被告甲○○所持有之改造
    手槍1 支、改造子彈4 顆，及被告乙○○所持有之改造手槍
    1 支、改造子彈3 顆扣案可證，暨查獲之槍、彈照片2 張（
    見警卷第41、39頁）附卷可稽。又前開扣案槍、彈經送請內
    政部警政署刑事警察局鑑定結果，認：(1)被告甲○○所持有
    之上開槍枝（槍枝管制編號：0000000000號），係由仿FN廠
    半自動手槍製造之槍枝換裝土造金屬槍管改造而成之改造手
    槍，機械性能良好，可供擊發適用子彈使用，具殺傷力；(2)
    被告乙○○所持有之上開槍枝（槍枝管制編號：0000000000
    號），係由仿WALTHER 廠PPK/S 型半自動手槍製造之槍枝換
    裝土造金屬槍管改造而成之改造手槍，機械性能良好，可供
    擊發子彈使用，具殺傷力；(3)改造子彈7 顆，均係由直徑8.
    93mm、長度14.98mm 金屬彈殼及直徑7.97mm金屬彈頭組合而
    成之土造子彈，採樣2 顆試射，均無法擊發，認不具殺傷力
    等語，此有該局95年4 月6 日刑鑑字第0950044090號槍彈鑑
    定書1 份在卷足憑。綜上足認，被告2 人此部分自白均與事
    實相符，應堪採為其等有罪之證據，則被告2 人上開未經許
    可持有可發射子彈具有殺傷力之改造手槍之犯行，均堪認定
    。
二、上開事實欄一之(二)部分之搶奪犯行，亦據被告甲○○於警詢
    、偵查及本院審理中均坦承不諱，核與證人辛○○於警詢中
    指述之情節大致相符。至證人辛○○陳述遭搶金額約7 、8
    千元乙節，固與被告甲○○上開自白不符，惟證人辛○○既
    未提出帳冊等相關憑據以證明其遭搶之確切金額，所述之遭
    搶金額當係憑記憶拼湊而難免有誤，參以被告甲○○既已坦
    承搶奪犯行，就此部分事實亦無加以隱瞞之動機，應認被告
    甲○○自白其搶奪所得金額為5 千元乙情，確與事實相符而
    堪以採信。另被告乙○○雖供承有騎乘機車載被告甲○○前
    往及離去該案發現場之事實，惟被告2 人均供稱被告乙○○
    事前並不知道被告甲○○欲行搶乙情，且本院亦查無其他證
    據證明被告乙○○就被告甲○○此部分犯行亦有犯意聯絡，
    自應認此部分犯行係被告甲○○1 人單獨所為。綜上所述，
    被告甲○○此部分自白亦與事實相符，應堪採為其有罪之證
    據，則被告甲○○上開搶奪犯行，亦堪認定。
三、上開事實欄一之(三)部分之竊盜犯行，亦據被告乙○○於警詢
    、偵查及本院審理中均坦承不諱，核與證人壬○○於警詢中
    指述之情節大致相符，並有犯罪工具螺絲起子1 支扣案可證
    ，及車籍作業系統- 查詢認可資料2 紙、贓物認領保管單1
    紙附卷可稽。又扣案螺絲起子，為一字型，除握把為塑膠材
    質外，其餘部分均為金屬材質，質地堅硬，尖端銳利，全長
    約18.5公分，握把長約8 公分，業經本院於95年6 月2 日準
    備程序中當庭勘驗無訛，在客觀上顯足以對人之生命、身體
    、安全構成威脅而具有危險性，核屬兇器。綜上足認，被告
    乙○○此部分自白與事實相符，應堪採為其有罪之證據，則
    被告乙○○上開攜帶兇器竊盜之犯行，亦堪認定。
四、上開事實欄一之(四)部分之攜帶兇器強盜犯行
  (一)訊據被告甲○○固坦承有持改造手槍進入富貴登遊戲場強盜
    財物之事實，惟矢口否認與被告乙○○有何犯意聯絡，辯稱
    ：當天係邀被告乙○○去找「阿文」討債，被告乙○○本來
    在該遊戲場外等候伊，沒有看到伊拿槍指著老闆娘，等被告
    乙○○進入時，伊已經把槍收起來了，伊叫被告乙○○去拿
    錢時，他以為是老闆娘欠伊錢云云；另訊據被告乙○○固坦
    承有陪同被告甲○○至該遊戲場及依其指示至櫃台拿取抽屜
    內金錢之事實，惟矢口否認有何攜帶兇器強盜犯行，辯稱：
    當天被告甲○○告知伊要到該處找「阿文」討債，伊在屋外
    等候多時才進入屋內，沒有看到被告甲○○拿槍，被告甲○○叫伊去拿抽屜的錢，伊詢問屋主意見，見屋主未表示意見
    ，伊主觀上認為被告甲○○與屋主有債務糾紛，才在被告甲○○與屋主之同意下拿走抽屜內的錢，並未使用強暴、脅迫
    之手段，與被告甲○○亦無犯意聯絡云云。
  (二)經查：
    1.證人丁○○就案發當日遭強盜之情節，於本院審理中證述
      ：4 點50分到5 點中間，我從廚房走出來，就看到他們2
      位站在我店裡面，2 人都戴全罩式安全帽，1 個高的，1
      個矮的，我有稍微看到他們的臉，高的問我是否認識1個
      人，我說我不認識，他靠近櫃台察看，我問他做什麼，他
      就走到我對面，用槍抵住我右側腰部，要我拿出櫃台鑰匙
      ，我說鑰匙被老闆帶出去，矮的就去櫃台把抽屜內的現金
      9 千多元搶走，當時抽屜有上鎖，我沒有看到他如何打開
      ，不知道是撬開或拉開，也沒有注意到撬開鎖的聲音，打
      開抽屜拿錢的時間只有一下子，搶完後高的又說隔壁的抽
      屜還沒有打開，要打開看看，矮的拿到錢後，沒有再去開
      那個抽屜就馬上離開，高的才跟他後面出去，他們騎機車
      離開，搶錢的過程中，矮的都沒有說話，我驚嚇過度，沒
      有注意矮的有無拿兇器，事後抽屜的鎖頭及鎖頭上方鐵片
      有一點翻起來，隔天我先生自己買鎖頭回來換等語，並當
      庭指認所證述該名較高之歹徒係被告甲○○，該名較矮之
      歹徒則係被告乙○○無誤。
    2.被告2 人於本院審理中均坦承案發當日係由被告乙○○騎
      乘機車搭載被告甲○○共同前往富貴登電子遊戲場，且2
      人均頭戴全罩式安全帽進入該遊戲場，被告乙○○係依被
      告甲○○之指示至櫃台開啟抽屜拿取其內現金約1,500 元
      ，其後2 人共乘機車離開，並一同花用上開現金，嗣於同
      日晚上8 時20分許，共乘機車為警攔檢查獲時，僅剩贓款
      120 元等情；被告甲○○另坦承案發當時其手戴手套持改
      造手槍1 支，內裝4 顆改造子彈，進入富貴登電子遊戲場
      ，先詢問丁○○是否認識「阿文」，然後持上開改造手槍
      抵住丁○○，並要求其交出櫃台抽屜鑰匙等情。被告2 人
      上開自白除強盜所得金額部分外，餘均與證人丁○○前開
      證述大致相符。此外，復有被告2 人之犯案工具安全帽2
      頂、手套1 副、仿FN廠半自動手槍之改造手槍（含彈匣1
      個，槍枝管制編號：0000000000號）1 支、不具殺傷力之
      改造子彈4 顆及強盜所餘贓款120 元等物扣案可證，暨現
      場照片2 張附卷可稽。
    3.至被告2 人雖辯稱案發時係被告甲○○先進入該遊戲場，
      被告乙○○嗣後進入時，並未看到被告甲○○持槍壓制丁○○，係因誤認被告甲○○與丁○○有債務糾紛，始聽從
      被告甲○○之指示至櫃台拿取抽屜內之金錢，2 人間並無
      強盜之犯意聯絡云云。惟查，案發當日丁○○自廚房走出
      時，即看到被告2 人站在店內，其後始遭被告甲○○持槍
      壓制，之後被告乙○○才去打開櫃台抽屜拿走現金之過程
      ，業據證人丁○○於本院審理中明確證述如前，而未因時
      間經過而有記憶模糊之情形，且證人丁○○與被告2 人均
      素不相識，亦無故為虛偽不實證詞誣陷被告乙○○之動機
      ，而被告甲○○於本院證稱：其進入該遊戲場5 、6 分鐘
      後，被告乙○○始進入云云，經核亦與被告乙○○於本院
      供稱：被告甲○○先進去，15分鐘後我才進去，因為我在
      看人家捉魚云云不符，堪信證人丁○○所述上開強盜過程
      較為真實可採，則被告乙○○於此情形下，自不可能不知
      被告甲○○有持槍壓制丁○○之舉動。又設若被告乙○○
      主觀上係誤認被告甲○○與丁○○有債務糾紛，而聽從被
      告甲○○之指示至櫃台拿取抽屜內之金錢，被告甲○○理
      應告知被告乙○○應拿取之數額為何，然被告甲○○卻未
      告知，且在被告乙○○強行打開業已上鎖之抽屜拿取現金
      後，被告甲○○復要求其查看其他抽屜，凡此均非催討債
      務之正當手段，被告乙○○主觀上自不可能誤認其僅係代
      為處理被告甲○○之債務糾紛。再參以被告2 人均頭戴安
      全帽進入該遊戲場欲掩飾面容乙情，益徵其等事前即有強
      盜該遊戲場之謀議。被告2 人前開所辯，顯係事後欲使被
      告乙○○脫免罪責之詞，自不足採信。
    4.證人丁○○雖證述遭強盜之金額為9 千多元乙節，惟被告
      2 人均供稱所得僅1,500 元左右，且證人丁○○就此部分
      所述亦未能提出帳冊等相關憑據以資證明，是本院在無從
      進一步查證其遭強盜之確切金額之情形下，依「罪證有疑
      ，利於被告」之原則，應認被告2 人此部分所述較為可採
      。
    5.被告乙○○為警查獲時，雖另遭查扣仿WALTHER 廠PPK/S
      型半自動手槍之改造手槍（含彈匣1 個，槍枝管制編號：
      0000000000號）1 支及不具殺傷力之改造子彈3 顆等物，
      惟被告2 人均供稱被告乙○○並未持槍進入富貴登電子遊
      戲場乙情，且依證人丁○○前開證述，其亦未注意被告乙○○在行搶時有無攜帶兇器，參以被告乙○○係在案發後
      3 個多小時始為警查獲，則上開遭查扣之槍、彈亦有可能
      係被告乙○○在案發後始另行起出，故本件尚無證據足認
      被告乙○○亦有持上開槍、彈進入該遊戲場強盜之事實。
    6.按刑法第321 條第1 項第2 款之「其他安全設備」，指門
      扇牆垣以外而與門扇牆垣同其性質，依社會通常觀念足認
      為防盜之設備而言，此觀該款先行列舉「門扇、牆垣」，
      而以「其他安全設備」予以概括自明，是抽屜或衣櫃之鎖
      均非該款所指之安全設備（司法院70年11月24日（70）廳
      刑一字第1205號法律問題研究意見參照）。依證人丁○○
      前開證述，被告乙○○於強盜過程中打開抽屜拿取現金時
      ，雖有導致抽屜之鎖毀損之情形，惟依前揭說明，該抽屜
      之鎖並非刑法第321 條第1 項第2 款所指「其他安全設備
      」，故被告2 人此部分所為，尚不構成毀壞安全設備強盜
      之要件。
    7.綜上所述，本件被告2 人頭戴全罩式安全帽，進入富貴登
      電子遊戲場，並由被告甲○○持具有殺傷力之改造手槍抵
      住當時在店內獨處之老闆娘丁○○腰部，並要求其交出櫃
      台鑰匙，再由被告乙○○至櫃台開啟抽屜強行取走現金約
      1,500 元之事實，應堪認定。且依此客觀情事判斷，被告
      2 人上開強暴手段已足使丁○○之自由意志受到壓制，而
      達於不能抗拒之程度。則被告2 人就此部分攜帶兇器強盜
      犯行有犯意聯絡及行為分擔，已甚為明確，其等此部分犯
      行亦堪以認定。
五、查被告2 人行為後，刑法於94年2 月2 日經總統令修正公布
    ，於95年7 月1 日施行，而比較新舊法時應就罪刑有關之共
    犯、未遂犯、想像競合犯、牽連犯、連續犯、結合犯，以及
    累犯加重、自首減輕暨其他法定加減原因（如身分加減）與
    加減例等一切情形，綜其全部罪刑之結果而為比較（最高法
    院95年5 月23日刑事庭第8 次會議決議參照）。經查：
  (一)修正後刑法第33條第5 款規定「罰金：新臺幣1 千元以上，
    以百元計算之。」，與修正前刑法第33條第5 款規定「罰金
    ：1 元以上。」不同。而槍砲彈藥刀械管制條例第8 條第4
    項未經許可持有槍枝罪，法定刑得併科新臺幣7 百萬元以下
    罰金，依被告2 人行為時即修正前刑法第33條第5 款規定，
    罰金最低額為銀元1 元，依現行法規所定貨幣單位折算新臺
    幣條例第2 條折算為新臺幣之結果，前揭未經許可持有槍枝
    罪，其法定刑最低度為應併科銀元1 元即新臺幣3 元以上，
    最高度得併科新臺幣7 百萬元以下罰金，惟修正後刑法第33
    條第5 款就罰金刑規定為「新臺幣1 千元以上，以百元計算
    之」，顯已將罰金刑之最低額提高為新臺幣1 千元以上。經
    比較上述新舊法，認適用被告行為後之前揭新法規定，對被
    告並非較為有利。
  (二)易服勞役部分：本件被告犯罪時刑法第42條第2 項前段規定
    ：「易服勞役以1 元以上3 元以下折算1 日。」，又行為時
    之易服勞役折算標準，業據廢止前罰金罰鍰提高標準條例第
    2 條前段規定，就其原定數額提高為100 倍折算1 日，則本
    件被告行為時之易服勞役折算標準，應以銀元100 元以上30
    0 元以下折算1 日，即新臺幣300 元以上900 元以下折算1
    日。95年7 月1 日修正公布施行之刑法第42條第3 項前段規
    定：「易服勞役以新臺幣1 千元、2 千元或3 千元折算1日
    。」以修正後之折算標準有利於被告。惟修正前第42條第2
    項但書規定，易服勞役之期限不得逾6 個月，修正後第42條
    第3 項但書則規定，易服勞役之期限不得逾1 年，修正後易
    服勞役之期限，顯然較修正前為長，對行為人較為不利。從
    而，新、舊法之易服勞役制度，對被告有利與否，應就個案
    而為判斷，如依新舊法均未逾6 個月之日數，則新法對於行
    為人較為有利，如逾6 個月之日數，則舊法對於行為人較為
    有利。而本件本院諭知之併科罰金金額，依新舊法折算易服
    勞役之日數，均未逾6 個月，揆諸前揭說明，顯以新法對於
    行為人較為有利。
  (三)累犯部分：被告2 人於有期徒刑執行完畢後5 年以內故意再
    犯本件均為有期徒刑以上之罪，不論依修正前之刑法第47條
    ，或修正後之刑法第47條第1 項之規定，均構成累犯，對被
    告2 人而言並無有利或不利之情形，自不生新舊法比較之問
    題，應逕依修正前之刑法第47條，論以累犯，並加重其刑。
  (四)被告2 人行為後，刑法第51條第5 款已修正數罪併罰定其應
    執行者：「宣告多數有期徒刑者，於各刑中之最長期以上，
    各刑合併之刑期以下，定其刑期。但不得逾30年。」，與舊
    法規定之數罪併罰定其應執行者：「宣告多數有期徒刑者，
    於各刑中之最長期以上，各刑合併之刑期以下，定其刑期。
    但不得逾20年。」之規定相較，自以舊法規定之定應執行刑
    之上限為20年對行為人較為有利，此為影響行為人刑罰之法
    律效果，是被告行為後法律已有所變更，經比較新舊刑法第
    51條第5 款之規定，新法之規定對被告並無較為有利之情形
    ，應依刑法第2 條第1 項前段之規定，適用被告行為時之舊
    法，而定其應執行之刑。
  (五)又刑法第2 條第1 項但書所規定適用最有利於行為人之法律
    ，係指行為人行為時與行為後裁判時之法律皆有處罰之規定
    ，始有比較新舊法之適用。而新舊法何者最有利於行為人，
    固應就罪刑有關法定加減原因等規定之情形，而為比較，但
    對於犯罪構成要件是否寬鬆，乃屬犯罪成立與否之範圍，與
    是否有利之比較無涉（最高法院93年臺上字第4154號判決參
    照）。又本件被告2 人行為後，刑法第28條關於「實施」之
    文字雖已修正為「實行，惟此僅為杜爭議，而確定在「實行
    」概念下之共同參與行為，始成立共同正犯之概念，對於共
    同正犯之處罰規定之規定並無不同，是刑法關於共同正犯之
    處罰規定於新法並無較有利之情形，依刑法第2 條第1 項前
    段之規定，應逕行適用被告2 人行為時之法律規定，即應適
    用修正前刑法第28條之規定論處，併予指明。
  (六)綜上所述，本件綜其全部比較結果，認累犯、共犯之修正，
    對被告2 人並無有利不利之問題；修正後法定罰金刑之最低
    額、定應執行刑之上限雖均有提高，然就本件本院所宣告之
    罰金、徒刑言，亦無有利不利之問題，而修正後之罰金易服
    勞役標準較修正前規定對被告2 人為有利，整體比較適用結
    果，仍認新法對被告2 人較為有利，自應依刑法第2 條第1
    項但書規定，適用有利於被告2 人之新法規定，以為論處。
    至於沒收從刑，應附麗主刑一體適用裁判時之新法，而不得
    割裂適用，乃屬當然，附此敘明。
六、核被告2 人事實欄一之(一)部分所為，均係犯槍砲彈藥刀械管
    制條例第8 條第4 項之未經許可持有可發射子彈具有殺傷力
    之改造手槍罪；被告甲○○事實欄一之(二)部分所為，係犯刑
    法第325 條第1 項之搶奪罪；被告乙○○事實欄一之(三)部分
    所為，係犯刑法第321 條第1 項第3 款之攜帶兇器竊盜罪；
    被告2 人事實欄一之(四)部分所為，均係犯刑法第330 條第1
    項之攜帶兇器強盜罪。被告2 人就上開攜帶兇器強盜犯行間
    ，有犯意聯絡及行為分擔，為共同正犯。又按未經許可，無
    故持有槍、彈罪，其持有之繼續，為行為之繼續，至持有行
    為終了時，均論為1 罪，不得割裂。若以之犯他罪，兩罪間
    之關係如何，端視開始持有之原因為斷，如早已非法持有槍
    、彈，後另起意犯罪；或意圖犯甲罪而持有槍、彈，卻持以
    犯乙罪，均應以數罪併罰論處；必因意圖犯某罪而持有槍、
    彈，後果以之犯該罪，兩罪間始有牽連犯之適用，此有最高
    法院87年度臺上字第3983號判決要旨可資參照。本件被告2
    人均係先非法持有具殺傷力之改造手槍，其後始另行起意強
    盜，所犯未經許可持有可發射子彈具有殺傷力之改造手槍罪
    與攜帶兇器強盜罪間，自無牽連關係可言。被告乙○○之辯
    護人雖另認被告乙○○上開攜帶兇器竊盜犯行與攜帶兇器強
    盜犯行間有方法目的之牽連關係，惟被告乙○○於偵查中供
    稱：偷車牌是因為要討債，所以要用別人的車牌等語，顯見
    其竊取車牌之犯行與嗣後之強盜犯行並無方法目的之牽連關
    係，辯護意旨尚有誤會。是被告2 人所犯上開數罪，均犯意
    各別，行為不同，均應分論併罰。又被告甲○○前因違反毒
    品危害防制條例案件，經本院以92年度訴字第451 號判處有
    期徒刑10月確定，又因違反毒品危害防制條例案件，經本院
    以93年度訴字第461 號判處有期徒刑11月確定，復因詐欺案
    件，經本院以93年度虎簡字第294 號判處有期徒刑4 月確定
    ，後2 案經定應執行刑為有期徒刑1 年2 月確定，並與第1
    案接續執行，於94年11月3 日縮短刑期假釋出監，甫於95年
    3 月11日假釋期滿執行完畢；被告乙○○前因違反毒品危害
    防制條例案件，經本院以92年度訴字第404 號判處有期徒刑
    7 月確定，入監執行後，甫於93年8 月8 日執行完畢，分別
    有被告2 人之臺灣高等法院被告前案紀錄表在卷可按，被告
    2 人受有期徒刑之執行完畢，5 年以內故意再犯本件均為有
    期徒刑以上之罪，均為累犯，應依法加重其刑（被告甲○○
    非法持有具殺傷力之改造手槍部分，其行為終了之時即查獲
    時，已在前案假釋期滿執行完畢之後，亦屬累犯）。爰審酌
    被告2 人均非法持有具殺傷力之改造手槍，造成社會潛在之
    威脅，且其等正值青壯，竟不思以合法途徑獲取財物，被告
    甲○○先後犯下搶奪、持槍強盜等犯行，被告乙○○先後犯
    下攜帶兇器竊盜、持槍強盜等犯行，嚴重危害社會治安，並
    造成被害人心理傷害及財產損失，惡性非輕，被告甲○○犯
    後雖坦承犯行，但就被告乙○○所涉強盜部分仍有所迴護，
    被告乙○○犯後僅坦承非法持槍及竊盜等犯行，就所犯強盜
    犯行部分，則推諉卸責，態度不佳等一切情狀，各量處如主
    文所示之刑，並均依修正後之刑法規定，諭知罰金刑之易服
    勞役折算標準，及定其應執行刑。
七、沒收部分
  (一)被告甲○○所持有之扣案仿FN廠半自動手槍製造之槍枝換裝
    土造金屬槍管而成之改造手槍1 支（含彈匣1 個，槍枝管制
    編號：0000000000號），及被告乙○○所持有之扣案仿WALT
    HER 廠PPK/S 型半自動手槍製造之槍枝換裝土造金屬槍管而
    成之改造手槍1 支（含彈匣1 個，槍枝管制編號：00000000
    00號），均係違禁物，均應依刑法第38條第1 項第1 款之規
    定宣告沒收。
  (二)扣案螺絲起子1 支，係被告乙○○所有供事實欄一之(三)部分
    竊盜犯行所用之物，業據其供承在卷，自應依刑法第38條第
    1 項第2 款之規定沒收。
  (三)扣案之安全帽2 頂，分屬被告2 人所有；手套1 副係被告甲○○所有；被告甲○○所持有之改造手槍內裝之不具殺傷力
    之改造子彈4 顆均係其所有，業據被告2 人供承在卷，則此
    等扣案物均係供被告2 人為本件強盜犯行所用之物，業經本
    院認定如前，在共犯責任範圍內，爰依刑法第38條第1 項第
    2 款規定，均予宣告沒收。
  (四)扣案贓款120 元，並非被告2 人所有之物，應另行發還予被
    害人；口罩2 個及被告乙○○所持有之不具殺傷力之子彈3
    顆，均難認與本件犯行有關，且非違禁物，故均不為沒收之
    諭知。
據上論斷，應依刑事訴訟法第299 條第1 項前段，槍砲彈藥刀械
管制條例第8 條第4 項，刑法第11條前段、第2 條第1 項但書、
第28條、第330 條第1 項、第325 條第1 項、第321 條第1 項第
3款 、第47條第1 項、第42條第3 項、第51條第5 款、第9 款、
第38條第1 項第1 款、第2 款，判決如主文。
本案經檢察官丙○○到庭執行職務
中　　華　　民　　國　　96　　年　　3 　　月　　2 　　日
                  刑事第一庭    審判長法  官  紀文勝
                                      法  官  楊昱辰
                                      法  官  王雅苑
以上正本證明與原本無異。
如不服本判決，應於判決收受後10日內，向本院提出上訴狀（須
附繕本）。
                                      書記官  譚系媛
中　　華　　民　　國　　96　　年　　3 　　月　　3 　　日
附錄本案論罪法條：
槍砲彈藥刀械管制條例第8 條第4 項
未經許可，持有、寄藏或意圖販賣而陳列第1 項所列槍枝者，處
3 年以上10年以下有期徒刑，併科新臺幣700 萬元以下罰金。
中華民國刑法第321 條第1 項第3 款
犯竊盜罪而有左列情形之一者，處6 月以上、5 年以下有期徒刑
：
三  攜帶兇器而犯之者。
中華民國刑法第325 條第1 項
意圖為自己或第三人不法之所有，而搶奪他人之動產者，處6 月
以上5 年以下有期徒刑。
中華民國刑法第330 條第1 項
犯強盜罪而有第321 條第1 項各款情形之一者，處7 年以上有期
徒刑。
